【裁判字號】    92,簡上,39
【裁判日期】    920926
【裁判案由】    公然侮辱
【裁判全文】
臺灣士林地方法院刑事判決                          九十二年度簡上字第三九號
    上訴人即被告  甲○○
右列被告因公然侮辱案件，不服本院民國九十一年十二月二十五日九十一年度士簡字
第七六七號第一審判決（聲請簡易判決處刑案號：臺灣士林地方法院檢察署九十一年
度偵字第七二九○號）提起上訴，本院管轄之第二審合議庭判決如左：
    主  文
上訴駁回。
    事  實
一緣甲○○之弟周逸根前因傷害丙○案件，而經法院判決應賠償丙○款項，丙○為索
  債，遂於九十年十二月六日晚上八時許偕乙○○至周逸根設籍之台北縣汐止市○○
  街十巷二四號（聲請簡易判決處刑書誤為汐止市○○街七三巷五號，業據蒞庭檢察
  官更正如右，原審援用聲請簡易判決處刑書錯誤之記載，應予更正）找周逸根，經
  周逸根之弟媳楊福英應門告知周逸根不在，丙○遂與楊福英在該址門口商討，表示
  應解決此事，約五分鐘後，因接獲周逸根之母周林瑞香電話之甲○○前來，並在不
  特定多數人得以共見共聞之上址門前靠近路旁，怒斥丙○為「無賴」、「下三濫」
  （均用國語）、「不要臉」（用台語）等粗鄙之言語，公然侮辱丙○。丙○因遭甲
  ○○辱罵，遂迅偕乙○○離開該地。
二案經被害人丙○訴由台灣士林地方法院檢察署檢察官偵查聲請簡易判決處刑。
    理  由
一訊據被告甲○○，固不否認於前開時日，因伊母周林瑞香致電稱告訴人丙○前來騷
  擾，而趕至宜興街上址，並請告訴人及乙○○離去等情不諱，惟矢口否認上開犯行
  ，辯稱：只請告訴人丙○出去，並未辱罵告訴人，又被告庭訓甚嚴，子女均受高等
  教育，怎會罵人，再被告平日均說台語，若要罵人應會用台語，何以會用國語云云
  。經查：
  (一)被告於前開時地，有辱罵告訴人丙○「無賴」、「不要臉」、「下三濫」等語一
    情，業據告訴人丙○於偵查及本院指訴稱：伊先與楊福英在門口談話，不到五分
    鐘，被告前來，叫伊與乙○○出去，並沿路用手指著伊稱你不要臉、下三濫、無
    賴等語（第二七八０號偵卷十二頁）、伊按門鈴，楊福英開門，伊與楊福英談周
    逸根賠償之事，約五分鐘後被告前來，很兇地把伊和乙○○趕出去，並在馬路上
    大罵，她以台語罵伊「不要臉」，以國語罵伊「無賴」、「下三濫」。被告係在
    馬路上罵，被告一邊追一邊罵等語（參本院九十二年四月十六日訊問筆錄），核
    與經檢察官及本院隔離訊問之證人乙○○證稱：被告很兇跑過來，用手指著告訴
    人說你這「無賴」、「下三濫」、「不要臉」。本來告訴人和楊小姐（按指楊福
    英）在院子說話，被告就氣沖沖過來罵告訴人，我們就退到馬路上，被告還是繼
    續罵（同上偵卷十二頁反面、十三頁）、去時楊福英來開門，稱周逸根不在，之
    後丙○向楊福英解釋，後來被告就跑出來在馬路上罵丙○以台語罵「不要臉」，
    以國語罵「無賴」、「下三濫」，國、台語夾雜。被告罵的地點在馬路上等語（
    參本院九十二年四月十六日訊問筆錄）相符。
  (二)雖證人即被告之弟媳楊福英於本院訊問時證稱：被告僅是請告訴人及乙○○出去
    之聲音較大，但並未罵告訴人云云，然查證人楊福英上所言與告訴人及證人乙○
    ○所述不符，再證人楊福英為被告之弟媳，其證詞是否無偏頗，本即有疑。次查
    證人楊福英亦證稱：告訴人及乙○○來時，伊告知周逸根未住該處，告訴人即在
    門口與伊談其和周逸根間之過節，並表示一定要將此事解決，伊與告訴人間談話
    之語氣還好，至被告來後要告訴人及乙○○出去，告訴人及乙○○才出去，告訴
    人當天來的目的尚未達成就離開等語，參以告訴人指稱：因遭被告之弟周逸根砍
    傷，法院判決周逸根應賠償新台幣三百二十餘萬元，當日方持債權憑證至周逸根
    宜興街址索債等語，及卷附告訴人所提之本院九十年八月二十七日士院儀執字第
    二八五九一號債權憑證，堪認告訴人於九十年十二月六日至上址之目的係要周逸
    根清償賠償款，雖應門之楊福英告知告訴人周逸根未住該址，告訴人仍未離去，
    而與楊福英談其與周逸根間之糾紛，告訴人並表明一定要將該事解決，告訴人與
    楊福英談話之氣氛尚佳，迄至被告前來，告訴人於其前來之目的未達成即匆匆偕
    乙○○離開。查告訴人至上址之目的即為索債，即便楊福英告知周逸根不在，告
    訴人仍表示一定要解決，並與楊福英商談，顯見告訴人是期望周逸根之家屬與其
    解決，若被告到場後，並未辱罵告訴人，僅叫告訴人離開，則告訴人於其目的尚
    未達成之情況下，焉可能輕易離開，應係被告以上開言語公然侮辱告訴人，使告
    訴人難堪，告訴人方會在其目的未達之情況下即悻然離開該址。是證人楊福英稱
    被告並未辱罵告訴人云云，應為迴護被告之詞，不足採信，應以告訴人及證人乙
    ○○所述為可採。
  (三)另證人吳玉燕雖證稱：去年秋天後某晚八點左右，我看到一男子好像告訴人在宜
    興街十巷二二號左右與被告之母吵架。後來被告來了，被告說你不要這樣煩我媽
    媽，並半推半就將他們推到門口，後來對方有一男子很大聲地說，我要給你們好
    看，就走了。被告並沒有很兇，且沒有罵該男子等語，而證人林四川稱：去年冬
    天某晚約八點左右，我騎腳踏車要去買東西，經過宜興街二十巷我看到被告與三
    個左右之男子在吵架，並沒有聽到被告罵「無賴」、「不要臉」、「下三濫」等
    語。查九十年十二月六日晚上八時許，被告與告訴人發生爭執時，在場之人有告
    訴人、乙○○、楊福英、被告等人，並無被告之母等情，除據被告自承外，並有
    告訴人、證人乙○○及楊福英之陳述可佐，然證人吳玉燕、林四川均無法確定其
    等係何日看到被告與人爭執，且證人吳玉燕所描述看到之爭執，是被告家人除被
    告及被告之母在場外，餘無人在場，證人林四川所見之爭執，則係被告與告訴人
    等三位男子爭執，證人吳玉燕、林四川所見被告與告訴人之爭執，在場人均無楊
    福英，顯見其等所見應非本件九十年十二月六日晚上八時發生之情形，是縱其等
    稱：未聞被告罵「無賴」、「下三濫」、「不要臉」，亦不足為對被告有利之認
    定。
  (四)至被告辯稱：其庭訊甚嚴，不可能罵人，因其慣用台語，縱罵人亦應用台語而非
    國語云云，查被告之庭訊是否嚴至不會罵人，並無證據可佐，又國語為目前國內
    通用之語言，且被告於本院庭訊時，能聽、說國語，是被告使用國語罵告訴人，
    亦無違常情之處，從而被告上所辯，均難認可採。
  (五)本件事證明確，被告犯行洵堪認定，應依法論科。
二核被告所為，係犯刑法第三百零九條第一項之公然侮辱罪。原審依刑事訴訟法第四
  百四十九條第一項前段、第三項（原審漏引，應予補充）、第四百五十四條第二項
  ，刑法第三百零九條第一項、第四十二條第二項、罰金罰鍰提高標準條例第一條前
  段、第二條，判處被告罰金二千元，並諭知易服勞役之折算標準，其認事用法均無
  不合，量刑亦屬妥適。被告上訴意旨，否認犯罪云云，指摘原判決不當，核非可採
  ，其上訴無理由，應予駁回。
據上論斷，應依刑事訴訟法第四百五十五條之一第一項、第三項、第三百六十八條，
判決如主文。
本案經檢察官林聰良到庭執行職務
中      華      民      國    九十二    年      九      月    二十六    日
                                   臺灣士林地方法院刑事第五庭
                                       審判長法  官  蔡  明  宏
                                             法  官  姜  麗  香
                                             法  官  黃  潔  茹
右正本證明與原本無異。
本件不得上訴。
                                             書記官  范  淑  芬
中      華      民      國    九十二    年      九      月     三十     日
附錄本案論罪科刑法條全文：
刑法第三百零九條第一項：
公然侮辱人者，處拘役或三百元以下罰金。
以強暴犯前項之罪者，處一年以下有期徒刑、拘役或五百元以下罰金。


司法院資訊處製作；財團法人民間司法改革基金會備份。
